【裁判字號】    92,訴,813
【裁判日期】    920404
【裁判案由】    違反槍砲彈藥刀械管制條例等
【裁判全文】
臺灣臺中地方法院刑事判決                          九十二年度訴字第八一三號
    公  訴  人  臺灣臺中地方法院檢察署檢察官
    被      告  乙○○
    選任辯護人  梁宵良律師
右列被告因違反槍砲彈藥刀械管制條例等案件，經檢察官提起公訴（九十二年度偵字
第一四七六號），本院判決如左：
    主  文
乙○○未經許可，持有手槍，處有期徒刑伍年貳月，併科罰金新台幣陸萬元，罰金如
易服勞役，以銀元參佰元即新台幣玖佰元折算壹日；扣案之保加利亞ＡＲＣＵＳ廠製
９４型口徑９ｍｍ制式半自動手槍壹枝（槍枝管制編號：0000000000）沒
收。又以加害生命、身體之事，恐嚇他人致生危害於安全，處有期徒刑參月。應執行
有期伍年參月，扣案之保加利亞ＡＲＣＵＳ廠製９４型口徑９ｍｍ制式半自動手槍壹
枝（槍枝管制編號：0000000000）沒收。
    事  實
一、乙○○係「順成預拌混凝土場」（起訴書誤載為順成砂石廠）之廠長，其明知未
    經許可不得無故持有手槍與子彈，竟未經許可於民國九十一年九月底至十月初某
    日，在台中市台中榮民總醫院急診室門口，以現金新台幣二十五萬元，向綽號「
    阿水」之不詳姓名年籍成年男子購買具殺傷力之保加利亞ＡＲＣＵＳ廠製９４型
    口徑９ｍｍ制式半自動手槍一枝（槍枝管制編號：0000000000號）、
    子彈八發，而未經許可，持有前開手槍、子彈。後於九十二年一月五日二十時許
    ，乙○○酒後攜帶上述手槍、子彈，至台中縣和平鄉○○村○○路○段二十二號
    之「成佳砂石廠」工務所，欲找成佳砂石廠之副總經理甲○○談論砂石超挖之問
    題，因甲○○不在廠內，只有成佳砂石廠之員工蔡政杰（起訴書誤載為蔡正杰）
    、林稟凱、沈紋招在看電視、聊天，乙○○即對蔡正杰質問砂石超挖之情形，蔡
    政杰否認有超挖後就不予理睬，乙○○認為蔡正杰態度惡劣，竟另基於恐嚇之犯
    意，對蔡正杰恫嚇稱「不想再看到你們，把砂石廠遷走，不要再做了」等語，並
    由口袋取出手槍朝蔡政杰頭部上方及腳部旁邊地上各開二槍（均未擊中蔡政杰）
    ，再走出工務所對空鳴槍四槍，然後徒步離去，令蔡政杰因而心生恐懼，致生危
    害於身體、生命之安全。其後乙○○即將前開手槍丟棄於台中縣和平鄉大安溪士
    林水壩下方五百公尺臨時道路旁大石頭下方。後於同日二十時五十五分許，警察
    循線在台中縣和平鄉○○村○○路○段二十二號附近道路四百公尺處，逮捕正駕
    車要回家之乙○○；翌日即九十二年一月六日二時許，乙○○帶同警員至前開棄
    槍地點查獲前開手槍一枝（槍枝管制編號：0000000000號）。
二、案經台中縣警察局和平分局報請臺灣臺中地方法院檢察署檢察官偵查起訴。
    理  由
一、訊據被告乙○○對其於前揭時、地自綽號「阿水」之不詳姓名年籍成年男子處取
    得前開槍、彈後，未經許可而持有，及其於前揭時、地開槍後再棄槍等事實均坦
    承不諱，惟辯稱前開槍彈非其所買受，係「阿水」向其借錢而交其保管；至其於
    前揭時、地開槍，因喝酒不清醒，不曉得自己做甚麼；且係其過去找警察，其非
    警察抓到云云。經查：
（一）前揭事實業據被告於警訊時、偵查中自白不諱，並經證人蔡政杰、林稟凱、沈
      紋招、甲○○等證述明確，復有扣押筆錄、扣押物品目錄表、勘察採證同意書
      、現場圖、現場相片、扣押物品清單、內政部警政署刑事警察局鑑驗通知書等
      在卷可稽，另有保加利亞ＡＲＣＵＳ廠製９４型口徑９ｍｍ制式半自動手槍一
      枝（槍枝管制編號：0000000000號）扣案可資佐證。又前開制式手
      槍一枝、彈殼八顆經送請內政部警政署刑事警察局以性能檢驗法、試射法、比
      對顯微鏡比對法鑑定結果，認「一、送鑑制式手槍壹枝（槍枝管制編號000
      0000000），認係保加利亞ＡＲＣＵＳ廠製９４型口徑９ｍｍ制式半自
      動手槍，槍枝機械性能良好，認具殺傷力。二、送鑑彈殼捌顆，認均係已擊發
      口徑９ｍｍ制式彈殼」，此有內政部警政署刑事警察局九十二年二月二十一日
      刑鑑字第０九二０００四六六三號槍彈鑑定書一份附於臺灣臺中地方法院檢察
      署九十二年偵字第一四七六號卷可憑。
（二）被告雖辯稱前開槍彈非其買受云云。然：被告確係向「阿水」買受前開槍彈，
      業據被告於偵查中供述明確（見偵查卷第二十九頁、四十九至五十頁），況若
      真係「阿水」向其借錢而交其保管，其豈會不留借據或問明「阿水」之年籍資
      料，俾供日後求償，足見被告確係向「阿水」買受前開槍彈無疑。
（三）被告雖辯稱其因喝酒不清醒而開槍云云。然：被告於警訊時亦供稱其與蔡政杰
      、林稟凱、沈紋招三人中一人對話，問砂石超挖情形，其因氣不過，始對空鳴
      槍，其後並將槍丟棄於河邊等語明確（見偵查卷第七頁反面），且依證人蔡政
      杰、林稟凱、沈紋招等三人於警訊時證述之情節觀之，被告均未持槍對人身射
      擊，則被告當時縱係酒後，然既知不朝人身開槍，事後猶知棄槍，則被告當時
      意識清醒，應可認定。則被告當時應無喪失或減弱知覺理會判斷之能力，非屬
      精神喪失或精神耗弱之人，亦無阻卻責任或減輕刑罰事由。
（四）被告雖又辯稱係其過去找警察，其非警察抓到云云。然：被告遭警查獲時，其
      正欲回東勢家裡，且係警察前往找伊等情，業據被告供述在卷（見偵查卷第八
      頁、五十頁），則被告所辯係其過去找警察云云，自不足採信。被告非出於自
      首亦可認定。
（五）送鑑彈殼捌顆，認均係已擊發口徑９ｍｍ制式彈殼，業如前述，前開槍彈鑑定
      書雖未就有無殺傷力說明，然被告射擊前開子彈時，子彈曾穿透金屬板，有臺
      灣臺中地方法院檢察署九十二年偵字第一四七六號卷第三十九至四十一頁之相
      片可憑，經本院於審判期日提示，被告亦供稱無意見（見本院九十二年三月二
      十八日審判筆錄），另參酌前開槍彈鑑定書所載，堪認前開已擊發子彈八顆均
      具殺傷力。又證人蔡政杰、林稟凱、沈紋招均證稱當時被告係與證人蔡政杰交
      談，且被告亦係朝證人蔡政杰旁邊開槍等情明確（見偵查卷十二頁反面、十四
      頁反面至十五頁、十七頁），堪認被告當時恐嚇對象僅係證人蔡政杰，被告於
      本院之供述亦不足取，均附此敘明。
（六）綜上所述，被告所辯無非事後圖卸刑責之詞，不足採信。本件事證明確，被告
      犯行洵堪認定。
二、按制式手槍屬槍砲彈藥刀械管制條例第四條第一項第一款之「手槍」（最高法院
    八十七年度台上字第三三七０、三六三六、一一九二號等判決可供參考）；未經
    許可而持有制式手槍者，應依槍砲彈藥刀械管制條例第七條第四項處斷。而制式
    或非制式改造子彈，未經許可而持有者，均應依槍砲彈藥刀械管制條例第十二條
    第四項處斷；此由同條例第七條第四項所規定未經許可而持有者，及同條例第十
    一條第四項所規定未經許可而持有者，均不包括同條例第四條第一項第二款所稱
    之子彈，即足瞭然；故未經許可而持有前開子彈者，堪認與槍砲彈藥刀械管制條
    例第十二條第四項構成要件該當。再按刑法第三百零五條恐嚇罪，所稱以加害生
    命、身體、自由、名譽、財產之事，恐嚇他人者，係指以使人生畏怖心為目的，
    而通知將加惡害之旨於被害人而言（最高法院五十二年度台上字第七五一號判例
    參照）；且通知將加害之旨於被害人之方法，在所不問，以直接或間接通知均可
    ，亦不問以言詞、文字、舉動或他法，只須使被害人知悉為已足。且該條所稱之
    「生命」即人之生命法益；所稱之「身體」，即人之健康法益。則被告於前開時
    、地以前開言語恫嚇後，又持前開手槍射擊威嚇蔡政杰，客觀上已足令蔡政杰心
    生畏懼，亦可認定，則被告前開行為，顯係以加害生命、身體之事恐嚇被害人蔡
    政杰。
二、核被告乙○○所為，係犯槍砲彈藥刀械管制條例第七條第四項之未經許可持有手
    槍罪及同條例第十二條第四項之未經許可持有子彈罪與刑法第三百零五條之恐嚇
    罪。查未經許可持有手槍、子彈罪，所侵害者為社會法益，縱被告所同時持有之
    客體即子彈有八顆，應仍為單純一罪。再查被告以一持有行為同時觸犯前開未經
    許可持有手槍、持有子彈二罪，屬想像競合犯，依刑法第五十五條之規定，應從
    一重之未經許可持有手槍罪處斷。另查未經許可，無故持有槍、彈罪，其持有之
    繼續，為行為之繼續，至持有行為終了時，均論為一罪，不得割裂。若以之犯他
    罪，兩罪間之關係如何，端視開始持有之原因為斷，如早已非法持有槍、彈，後
    另起意犯罪，或意圖犯甲罪而持有槍、彈，卻持以犯乙罪，均應以數罪併罰論處
    ；必因意圖犯某罪而持有槍、彈，後果以之犯該罪，兩罪間始有牽連犯之適用（
    最高法院九十年度台上字第六六四三號判決參照）；而被告買受持有前開手槍、
    子彈並非欲供犯罪所用，業據被告供述在卷，依前開說明，則被告所犯未經許可
    持有手槍與恐嚇二罪間，犯意各別，行為互殊，應予分論併罰；公訴人認被告所
    犯未經許可持有手槍及恐嚇二罪間，有方法與結果間之牽連犯關係，尚有未洽。
    另按槍砲彈藥刀械管制條例第十八條第四項所謂「因而查獲者」，係指其前手之
    被查獲與行為人之自白及供述來源間，在客觀上具有相當因果關係者而言，至被
    查獲者是否現尚生存，得否為訴訟主體加以追訴處罰，則可不問。但槍砲彈藥刀
    械管制條例第十八條第一項係規定自首之情形，並依其是否已將槍械、彈藥移轉
    他人持有，而分別規定：未經移轉持有者，應報繳其持有之全部槍械、彈藥；已
    移轉持有者，應據實供述全部槍械、彈藥之來源或去向，並因而查獲，始能減免
    其刑。第四項係規定自白之情形，必須於偵查或審判中自白，並供述全部槍械、
    彈藥之來源及去向，因而查獲或因而防止重大危害治安事件之發生者，始能減免
    其刑。第四項既謂「並」供述全部槍砲、彈藥、刀械之來源「及」「去向」，自
    係指已將槍械、彈藥移轉與他人持有之情形而言，不包括仍為自己持有之情形在
    內，此觀同條第一項後段係指已移轉他人持有之情形始有「去向」可明（最高法
    院九十年度台上字第三五六一號刑事判決參照）。則本件因被告供述而遭警查獲
    之前開手槍，被告並未移轉予他人持有中，依前開說明，則尚無槍砲彈藥刀械管
    制條例第十八條第四項減輕或免除其刑之適用。爰審酌被告犯罪之動機、目的、
    手段及其持有手槍、子彈之數量、期間與其實施恐嚇之人數、場所等所生損害，
    暨其犯後坦承大部分事實之態度，就其所犯前開二罪分別量處如主文所示之刑，
    且就罰金刑部分諭知易服勞役之折算標準，並合併定其應執行之刑，且就罰金刑
    部分諭知易服勞役之折算標準，以資懲儆。復按數罪併罰中之一罪，依刑法規定
    得易科罰金，若因與不得易科之他罪併合處罰結果而不得易科罰金時，原可易科
    部分所處之刑，自亦毋庸為易科折算標準之記載（大法官會議解釋第一四四號參
    照）；故被告因恐嚇而處有期徒刑參月部分，自亦毋庸為易科折算標準之記載。
    又現行法規所定貨幣單位折算新台幣條例第二條規定「現行法規所定金額之貨幣
    單位為圓、銀元或元者，以新台幣元之三倍折算之」，於法定罰金刑以圓、銀元
    或元為單位之場合，固無須適用上開條文；倘法定罰金刑以新台幣為單位，而主
    文所宣示之罰金刑，諭知如易服勞役，以銀元三佰元即新台幣九佰元折算一日時
    ，因刑法第四十二條第二項所定折算之貨幣單位為元，與罰金刑之新台幣不同，
    則須同時適用刑法第四十二條第二項及現行法規所定貨幣單位折算新台幣條例第
    二條，以為易服勞役折算之依據（最高法院八十九年度台上字第一六四四號判決
    參照）。則前開主文所宣示之罰金刑，諭知如易服勞役，以銀元三佰元即新台幣
    九佰元折算一日之部分，須同時適用刑法第四十二條第二項及現行法規所定貨幣
    單位折算新台幣條例第二條，以為易服勞役折算之依據，併此敘明。
四、至扣案之保加利亞ＡＲＣＵＳ廠製９４型口徑９ｍｍ制式半自動手槍一枝（槍枝
    管制編號：0000000000號），係違禁物，應依刑法第三十八條第一項
    第一款之規定，宣告沒收。至前開子彈八顆既均已擊發，已失違禁物之性質，爰
    不另宣告沒收。至被告雖係持前開手槍一枝（當時尚有子彈八顆），而為前開恐
    嚇行為，但被告持有開槍、彈罪與恐嚇罪係數罪併罰，業如前述；則沒收為從刑
    之一種，依主從不可分原則，應附隨於主刑而同時宣告之（最高法院七十八年度
    臺非字第七二號判例參照），故被告持有槍、彈行為既已另為判決，則被告持有
    供恐嚇用之前開槍、彈自應於被告所犯前開持有手槍罪之部分宣告沒收，因於恐
    嚇罪部分未經認定被告另犯持有槍彈罪，則於被告所犯之恐嚇罪部分自毋庸再沒
    收前開槍、彈，附此敘明（臺灣高等法院臺中分院九十年度上訴字第一六九七號
    判決可供參考）。
五、據上論斷，應依刑事訴訟法第二百九十九條第一項前段，槍砲彈藥刀械管制條例
    第七條第四項、第十二條第四項，刑法第十一條前段、第三百零五條、第五十五
    條、第四十二條第二項、第五十一條第五款、第三十八條第一項第一款，罰金罰
    鍰提高標準條例第一條前段、第二條，現行法規所定貨幣單位折算新台幣條例第
    二條，判決如主文。
中      華      民      國      九十二      年      四      月    四    日
                                臺灣臺中地方法院刑事第七庭
                                        法  官  陳  卿  和
右正本證明與原本無異。
如不服本判決，應於送達後十日內向本院提出上訴狀（須附繕本），上訴於台灣高等
法院台中分院。
                                          書記官
中      華      民      國      九十二      年      四      月    四    日
【附錄本案論罪科刑法條全文】
刑法第三百零五條：
以加害生命、身體、自由、名譽、財產之事，恐嚇他人致生危害於安全者，處二年以
下有期徒刑、拘役或三百元以下罰金。
槍砲彈藥刀械管制條例第七條：
未經許可，製造、販賣或運輸火砲、肩射武器、機關槍、衝鋒槍、卡柄槍、自動步槍
、普通步槍、馬槍、手槍或各類砲彈、炸彈、爆裂物者，處死刑、無期徒刑或七年以
上有期徒刑；處徒刑者，併科新台幣三千萬元以下罰金。
未經許可，轉讓、出租或出借前項所列槍砲、彈藥者，處無期徒刑或五年以上有期徒
刑，併科新台幣一千萬元以下罰金。
意圖供自己或他人犯罪之用，而犯前二項之罪者，處死刑或無期徒刑；處徒刑者，併
科新台幣五千萬元以下罰金。
未經許可，持有、寄藏或意圖販賣而陳列第一項所列槍砲、彈藥者，處五年以上有期
徒刑，併科新台幣一千萬元以下罰金。
第一項至第三項之未遂犯罰之。
槍砲彈藥刀械管制條例第十二條：
未經許可，製造、販賣或運輸子彈者，處一年以上七年以下有期徒刑，併科新台幣五
百萬元以下罰金。
未經許可，轉讓、出租或出借子彈者，處六月以上五年以下有期徒刑，併科新台幣三
百萬元以下罰金。
意圖供自己或他人犯罪之用，而犯前二項之罪者，處三年以上十年以下有期徒刑，併
科新台幣七百萬元以下罰金。
未經許可，持有、寄藏或意圖販賣而陳列子彈者，處五年以下有期徒刑，併科新台幣
三百萬元以下罰金。
第一項至第三項之未遂犯罰之。


司法院資訊處製作；財團法人民間司法改革基金會備份。
